【裁判字號】    95,上訴,1072
【裁判日期】    951207
【裁判案由】    詐欺等
【裁判全文】
臺灣高等法院臺南分院刑事判決        95年度上訴字第1072號
上  訴  人
即  被  告  己○○
選任辯護人  吳文豊律師
上列上訴人因詐欺等案件，不服臺灣台南地方法院九十四年度訴
字第一三五三號中華民國九十五年八月十六日第一審判決（起訴
案號：臺灣台南地方法院檢察署九十三年營偵字第一○七五號）
，提起上訴，本院判決如下：
    主  文
上訴駁回。
    事  實
一、己○○明知寅○○（業經本院以九十四年上訴字第四七九號
    ，判處徒刑四年七月，現另案通緝）、蔡文憲（業經臺灣臺
    南地方法院檢察署另案查緝）、楊天宜（業經台灣台南地方
    法院以九十四年訴字一二七八號審理）與綽號來哥不詳成年
    男子，四人自民國（下同）九十三年七月初某日起，共組詐
    欺集團，並於九十三年八月間，陸續吸收辛○○、黃振興加
    入上開詐欺集團（陳良財、黃振興，分經本院以九十四年上
    訴字四七九號，就黃振興判處徒刑一年四月，就陳良財判處
    徒刑一年四月，緩刑五年），竟於九十三年八月中旬，加入
    上開詐欺集團，與寅○○、蔡文憲、楊天宜、綽號來哥不詳
    男子，及辛○○、黃振興，共同基於意圖為自己不法之所有
    詐欺犯意聯絡，由蔡文憲在國外，擔任總指揮，並以電話轉
    接方式（電話號碼0000000000000000號），支配及謀劃詐騙
    犯罪進行，而寅○○則坐鎮國內，負責執行工作及犯罪調度
    分工。寅○○、蔡文憲並在報紙刊登「存摺出租、高收郵銀
    存簿」廣告，以每一郵局帳戶新台幣（下同）二千元、銀行
    帳戶一千元價格，收購附表一所示郵局、銀行帳戶存摺、提
    款卡、印章、密碼，供作渠等騙取被害人匯款使用；寅○○
    同時在各大報紙廣告版，刊登「現金卡借您使用、家庭代工
    」廣告，誘騙有現金或工作需求被害人，撥打報紙所刊載「
    0000000000（寅○○申請租用）、0000000000（第三人賴濟
    明申請租用）」等電話。再由蔡文憲在國外，以電話轉接或
    由寅○○、楊天宜、「己○○」、黃振興，於臺南縣市各汽
    車賓館，接聽被害人所撥打電話方式，而於附表一所示時間
    ，向附表一所示被害人甲○○、戊○○、乙○○、壬○○、
    丙○○等人，佯稱可代辦現金卡偽卡，供被害人使用或將家
    庭代工原料，送至被害人住處承作等作藉口，要求附表一所
    示被害人，先匯款以支付保證金、手續費、車伕費等，並於
    遇有被害人不依指示付款或出言質疑時，於電話中對附表一
    所示被害人佯稱：將以黑道方式，向渠等家人索討債務、對
    被害人不利、殺害被害人全家、殺害被害人等語，致被害人
    心生畏懼，陷於錯誤，而陸續依附表一所示匯款過程，將款
    項匯入附表一所示帳戶。繼由楊天宜、辛○○及綽號來哥不
    詳成年男子，持提款卡至金融機構提款機提領現金（即擔任
    俗稱車手角色），俟領得被害人所匯款項後，寅○○等人即
    朋分花用，渠等以此方式牟利，並恃此為生，以之為常業。
二、嗣楊天宜與寅○○，因意見不合，以致內訌拆夥，楊天宜心
    生不滿，而向警方檢舉寅○○上開詐騙及恐嚇犯行，經警循
    線追緝，於九十三年九月七日下午一時五十分許，在台南縣
    新營市○○路溫莎堡汽車旅館二０二號房，查獲寅○○、黃
    振興，並扣得寅○○所有，供渠等遂行詐騙所用附表三編號
    一至十一所示行動電話機十一具（其中十具，內含以他人名
    義申辦ＳＩＭ卡）、寅○○所持有供詐騙款項匯入、提出所
    用，由賴清河申辦台中太平郵局（局號0000000號，
    帳號0000000號）帳戶儲金簿一本、寅○○、蔡文憲
    所刊登「高收郵銀存簿」報紙廣告一紙及與本案無關黃振興
    使用附表三編號十二所示行動電話一具、寅○○所填寫與本
    案無關匯款單一張。另於同日下午三時四十分許，在臺南縣
    佳里鎮○○○○○道路，經警查獲辛○○，並扣得辛○○所
    持有供提領詐騙所得款項上開賴清河郵局帳戶提款卡一張。
    寅○○等人為警查獲後，供出「己○○」亦參與該集團詐欺
    犯行，經警循線查緝，始知上情。
三、案經臺南縣警察局學甲分局報請臺灣臺南地方法院檢察署檢
    察官偵查起訴。
    理  由
甲、證據能力部分：
    查被告以外之人於審判中，因所在不明，而傳喚不到者，其
    於司法警察調查中所為陳述，經證明具有可信特別情況，且
    為證明犯罪事實存否所必要者，得為證據，刑事訴訟法第一
    百五十九條之三第三款定有明文。本件關於證人寅○○部分
    ，現已另案通緝（詳本院卷十七頁所附原判決正本第一頁）
    ，其所在不明，致本院傳喚不到（詳本院卷六七至六八頁）
    。而證人寅○○於被告己○○是否涉犯本件詐欺犯行，係居
    於關鍵角色，特別是被告己○○係由證人寅○○直接邀其加
    入本案詐欺集團成員，此由證人寅○○於警偵訊供述自明。
    又本件證人寅○○涉犯本件詐欺犯行，已據本院判刑在案。
    是證人寅○○於警訊供述顯具有特別可信性，且關涉證明本
    件被告詐欺犯行存否，依上規定，證人寅○○於警訊供述，
    本院自得採為證據，合先說明。
乙、實體部分：
一、訊據上訴人即被告己○○供承，有與共犯寅○○相識，且曾
    應寅○○邀請，前往臺南縣境汽車旅館，並曾在該處接聽他
    人撥打表示，欲申辦現金卡或詢問家庭代工等事項之電話，
    但矢口否認有上述被訴犯行，辯稱：寅○○係其先前從事指
    壓業所認識客人，因寅○○打電話邀其前往汽車旅館聊天，
    而寅○○身有殘疾，伊出於同情心理，應邀前往，在汽車旅
    館接獲他人來電詢問，代辦現金卡或家庭代工事宜電話，均
    依寅○○指示，告知來電者留下聯絡電話，由老闆寅○○嗣
    後回覆，伊不知寅○○係詐騙集團云云（詳原審卷五十、一
    八一至一八六頁）。惟查：
  (一)本件共犯寅○○、楊天宜與綽號來哥不詳成年男子及在逃蔡
    文憲，於九十三年七月初某日起，組成詐欺集團，並於九十
    三年八月九日邀集辛○○，於九十三年八月十四日，邀集黃
    振興，另於九十三年八月間某日，邀集被告己○○加入上開
    詐欺集團，而彼等依加入該詐欺集團時間先後，陸續以附表
    一、二所示方式，詐騙附表一、二所示被害人（被告己○○
    係於九十三年八月中旬，加入該詐欺集團，僅參與附表一所
    示部分）等情，業據共犯寅○○、黃振興、辛○○於警詢、
    偵查及於原審九十四年訴字第四五號渠等被訴詐欺等案審理
    中自白（詳該案影印卷五三至六九頁）。另共犯黃振興、辛
    ○○於該案上訴審就此亦為認罪表示（詳本院九十四年上訴
    字四七九號影印卷四至十七頁，下稱另案上訴影印卷），核
    與附表一、二所示被害人及證人賴清河、魏青山（即提供帳
    戶予寅○○等人所組詐騙集團使用者）於警詢指證情節相符
    （詳影印學甲分局警卷，寅○○、辛○○、黃振興涉案部分
    ，下稱影印警卷，四十至六一頁、原審九十四年訴字四五號
    影印卷，下稱影印原審卷，四五至六五、一一三至一三０、
    八九至九九頁、九十三年營偵字第一０七五號影印偵查卷，
    下稱影印偵查卷，六三至六五、一三八至一四一頁），且附
    表一、二所示被害人分別於附表一、二所示時間，將附表一
    、二所示款項，匯入附表一、二所示帳戶，亦有附表一、二
    所示被害人匯款單據卅二紙（詳影印警卷六五至七○頁、影
    印偵查卷六八至七三、一四七至一五八頁、影印原審卷九九
    至一００頁）及供作寅○○等人所組詐騙集團取得被害人匯
    款所用寅○○本人設於臺北銀行高雄分行帳戶、賴清河設於
    華南銀行大里分行、臺中太平郵局帳戶、魏青山設於白河內
    角郵局帳戶、李國豐設於高雄民族社區郵局帳戶交易明細在
    卷可憑（詳原審卷一一一至一一二、一一四至一一五、一二
    ０至一二三、一二六至一二八、一三０至一三一頁）。此外
    有九十三年八月十一日中華日報第三十三版刊登「現金卡借
    您使用」廣告影本（詳影印警卷六三頁）、電話監聽譯文二
    份（詳影印偵查卷七四、七六至八十頁）、共犯楊天宜於九
    十三年八月三日、四日在合作金庫臺中朝馬分行提款機提款
    時監視錄影帶翻拍相片影本十二紙（詳影印偵查卷一六０至
    一六三頁）、電話號碼0000000000、0000000000、00000000
    00、0000000000號行動電話用戶申辦資料及搜索扣押筆錄、
    扣押物品目錄表在卷（詳影印偵查卷一七八至一八二頁、影
    印警卷三八至三九頁）暨附表三編號一至十一所示行動電話
    十一具、賴清河申辦臺中太平郵局（局號0000000號，帳號
    0000000號）帳戶儲金簿一本、提款卡一張、「高收郵銀存
    簿」報紙廣告扣案可佐。
  (二)本案共犯黃振興於原審證稱：己○○係寅○○電召前往，己
    ○○在汽車旅館工作與伊相同，均有遊說對方購買現金卡，
    並請來電者留下聯絡電話，再由寅○○當場在汽車旅館房間
    ，以行動電話回覆，寅○○回電時，伊與己○○均在同一房
    間；伊與己○○均知悉寅○○，係從事詐騙工作，且伊所接
    聽電話，對方均告知「看報紙廣告知道這邊可買現金卡，問
    如何辦理」，故伊與己○○均知悉來電者，係見報載購買現
    金卡等廣告而來電；伊曾見己○○在喜來登及溫沙堡汽車旅
    館接聽電話，且己○○多係於晚上六時許，接近伊下班時間
    ，始抵達汽車旅館；通常白天係伊與寅○○在旅館接聽電話
    ，而晚上則係寅○○、己○○在旅館等語（詳原審卷一六三
    至一七○頁），此與其於偵查中具結後就被告己○○參與犯
    罪情節所為證詞（詳偵查卷三八頁），相互吻合。參以共犯
    寅○○雖經本院及原審均因通緝而傳喚無著。惟共犯寅○○
    於偵查中以證人身分結稱：伊等所組成詐騙集團尚有蔡文憲
    、楊天宜、己○○、黃振興、辛○○及綽號來哥男子，分工
    方式，係辛○○負責領款，而黃振興、己○○均係負責於客
    人來電時配合伊行騙，己○○係自九十三年八月開始參與等
    語（詳影印偵查卷十四頁）。依證人黃振興、寅○○供述，
    互核一致。由此可見，被告己○○確自九十三年八月間起，
    有參與本件詐欺犯行。雖被告己○○辯稱：因寅○○使用其
    名義申辦行動電話，雙方發生爭執，寅○○對其不滿，因而
    出言誣陷云云（詳原審卷五一頁）。姑不論共犯寅○○與被
    告關係如何，證人黃振興與被告既無恩怨，自無出言誣陷被
    告可能，其所為證詞即無不採理由。且原審依被告所供行動
    電話，向亞太行動寬頻電信股份有限公司查詢結果，被告所
    稱申辦後交付寅○○使用0000000000、0000000000號（嗣後
    分別更換號碼為0000000000、0000000000號）行動電話於申
    辦之初，被告在行動電話服務申請書留存聯絡電話為000000
    0000號，而其所申辦二行動電話，先後於九十三年九月六日
    下午三時卅三分許、同日下午三時十八分許，由被告去電更
    換號碼及辦理掛失停話，有該公司函覆原審行動電話申請書
    及異動明細資料在卷可考（詳原審卷一三二至一四○頁）。
    此等行動電話異動時間及被告聯絡方式，適與寅○○於九十
    三年九月七日警詢所稱：其詐欺集團「另外有名女子名叫己
    ○○，住臺北市社子地區，聯絡電話0000000000，因與我意
    見不合，於昨日即六日離開後，即未再聯絡」等語，完全一
    致。由此益證，共犯寅○○指稱，被告有參與本案詐欺犯行
    供述屬實，被告空言以其與寅○○間爭執為由，而否認共犯
    寅○○證詞真實性，即非可採。
  (三)被告雖辯稱：因同情寅○○，故應寅○○電話邀約，前往汽
    車旅館，單純陪伊聊天，不知寅○○從事詐騙行為云云。然
    被告於原審自承：其在旅館接聽電話，來電有部分詢問代工
    事宜，有部分係詢問現金卡事宜，其依寅○○指示請來電者
    留下電話，由老闆寅○○回覆等語（詳原審卷一八二頁）。
    此與證人黃振興證詞互核一致，自屬可信。依此，足見被告
    確有參與本件詐欺犯行。參以被告於偵查中供稱：其在汽車
    旅館，有看到很多電話等語（詳偵查卷五七頁），則被告己
    ○○既未見寅○○等人，有何辦理現金卡、家庭代工事宜，
    反而看見寅○○等人，整日藏匿汽車旅館，接聽眾多詢問家
    庭代工、辦理現金卡電話，甚至多次出言，大聲恐嚇來電者
    ，豈有不知寅○○詐欺犯行之理！是被告所辯，自無可採。
    況被告於原審供稱：寅○○是我以前在護膚店的客人，九十
    三年七月份，在店裡認識他，到八月份有在聯絡等語（詳原
    審卷五○、一八四頁）。顯見二人並非熟稔，被告實無僅因
    寅○○身有殘疾，即出於同情心，輕易前往寅○○所在汽車
    旅館陪聊天之理！被告雖稱：每次前往汽車旅館，寅○○給
    約一千元車馬費，總計領得不到五千元云云（詳原審卷一八
    三、一八四頁）。然依被告所陳，於案發期間，係於下午三
    、四時許，由高雄市○○路，搭乘客運車前往臺南縣麻豆鎮
    ，抵達時約下午五時許，至晚上八、九時許，再由旅館服務
    生召喚計程車送其離去，返回高雄，有時寅○○不讓其離去
    ，其當時係在高雄六合夜市上夜班云云（詳原審卷一八二至
    一八五頁）。是依被告所陳，被告往返高雄與麻豆二地時間
    ，每次合計需三至四小時，亦需支付搭乘客運與計程車車資
    ，如此辛勞，每次竟僅賺區區一千元車馬費，顯與常情不符
    。又被告既稱，約晚上八、九時許，離開麻豆鎮汽車旅館，
    而寅○○有時不讓其離去，則被告返回高雄時間，至少在晚
    上十、十一時許，甚至已過午夜，如此焉能在高雄六合夜市
    ，另外從事其他行業營生？是被告所辯，即不足採。
  (四)綜上事證，被告否認參與本件詐欺犯行，要無可採。被告犯
    行，事證明確，堪以認定。又參酌共犯寅○○於警偵訊供稱
    ：己○○係於九十三年八月中旬，加入該詐欺集團，至九十
    三年九月六日，因意見不合而離開該集團等語（詳偵查卷二
    一頁、警卷八頁）。足認被告參與共犯寅○○所組成詐欺集
    團，時間應為九十三年八月中旬至九十三年九月六日止，併
    此敘明。
二、關於刑法修正部分：
  (一)常業犯修正部分：
    查被告行為後，九十四年二月二日修正刑法，業於九十五年
    七月一日施行，而現行刑法條文，已將常業犯規定刪除。而
    常業犯規定刪除後，法律比較適用，與連續犯相同，亦即各
    行為均在刑法施行前所為者，於刑法施行後，即應依刑法第
    二條第一項規定，適用最有利於行為人法律（最高法院九十
    五年度第八次刑事庭會議決議參照）。茲本件所應審酌者有
    二：即被告所為是否合於修正前刑法第三百四十條常業詐欺
    罪構成要件；另倘被告所為合於修正前刑法第三百四十條常
    業詐欺罪構成要件，則比較修正前後規定，何者有利被告。
  1.按刑法上所謂常業犯，指反覆以同種類行為為目的之社會活
    動之職業性犯罪而言，至犯罪所得多寡，是否恃此犯罪為唯
    一之謀生職業，則非所問，縱令兼有其他職業，仍無礙於該
    常業犯罪成立（八十五台上五一０號判例參照）。查被告與
    寅○○等於短時間，以附表一所示手法，詐騙附表一所示被
    害人令渠等匯款，所為顯係反覆以同種類行為為目的社會活
    動，為職業性犯罪無疑，此不因被告是否兼其他職業或其犯
    罪所得多寡而異。是被告所為，顯合於行為時即修正前刑法
    第三百四十條常業詐欺罪構成要件。
  2.又被告所參與附表一所示詐欺犯行，倘依現行刑法規定處斷
    ，應就各次詐欺犯行各別論罪，再定其應執行之刑，則適用
    現行刑法第三百三十九條第一項、第五十一條第五款規定，
    就被告參與五次詐欺犯行，論罪科刑後，再定其應執行刑，
    其結果被告所為，得科處廿五年以下有期徒刑。而依修正前
    刑法第三百四十條規定，被告僅得科處一年以上七年以下有
    期徒刑，參酌現行刑法第三十五條第二項規定，因適用現行
    刑法處斷結果，所處法定最高刑度較高，對被告較為不利。
    是依刑法第二條第一項前段規定，應認本件被告所為，係犯
    修正前刑法第三百四十條常業詐欺罪。又檢察官起訴意旨，
    認被告就附表一所示各該犯行，對被害人出言恫嚇部分，並
    應構成刑法第三百四十六條第一項恐嚇取財罪，固非無見。
    然刑法第三百四十六條第一項恐嚇取財罪，與刑法第三百三
    十九條第一項詐欺取財罪，二者區別，在於前者係施用使人
    心生畏怖恐嚇手段，致被害人心生畏懼，明知不應交付財物
    而交付；後者則係施用詐術手段，使人陷於錯誤，誤信為應
    交付財物，而為交付。惟上開恐嚇手段，常以虛假事實為內
    容，故有時亦不免含有詐欺性質，倘含有詐欺性恐嚇取財行
    為，足使人心生畏懼時，自應僅論以高度恐嚇取財罪，殊無
    再適用詐欺取財罪餘地（八十四年台上一九九三號判決參照
    ）。依上說明，具有詐欺性質恐嚇取財行為，或具有恐嚇性
    質詐欺取財行為，究應如何論處，應以罪質高低為判斷標準
    。換言之，應以法定刑度輕重，適用較重罪名處斷。此於刑
    法第三百三十九條第一項詐欺取財罪及刑法第三百四十六條
    第一項恐嚇取財罪而言，固以恐嚇取財罪之罪質較重，然與
    修正前刑法第三百四十條常業詐欺罪刑度相較，則以常業詐
    欺罪刑度較高，應認常業詐欺罪屬於罪質較重罪名。且依附
    表一所示被害人於警詢指訴，渠等起初係遭被告及寅○○等
    人，佯以借用現金卡、家庭代工等名義詐騙財物，後因被害
    人無法支付或有所質疑，寅○○等人立即出言恫嚇要求繼續
    付款，此等犯行往往於同一通電話中接續進行，顯見被告與
    寅○○等人於組成詐欺集團之初，即預定以此種犯罪方式遂
    行得財目的，應認為被告所為前階段詐欺行為及後續恐嚇式
    詐欺行為，均涵蓋於同一常業詐欺犯意下，且客觀上，此等
    足以使被害人心生畏懼行為，亦未完全逸脫出詐欺行為態樣
    ，應認為已包合於常業詐欺犯行，不再另論以恐嚇取財罪名
    。檢察官就此部分，認為應構成恐嚇取財罪，尚有未洽。惟
    基本社會事實相同，起訴法條，應予變更。
  (二)刑法分則罰金刑修正部分：
    依九十五年七月一日施行刑法施行法第一條之一則規定：「
    中華民國九十四年一月七日刑法修正施行後，刑法分則編所
    定罰金之貨幣單位為新台幣。九十四年一月七日刑法修正時
    ，刑法分則編未修正條文定有罰金者，自九十四年一月七日
    刑法修正施行後，就其所定數額提高為三十倍。但七十二年
    六月廿六日至九十四年一月七日新增或修正條文，就其所定
    數額提高為三倍」。本件被告所犯刑法第三百四十條部分，
    其規定為：「以犯第三百三十九條之罪為常業者，處一年以
    上七年以下有期徒刑，得併科五萬元以下罰金」。該條罰金
    刑部分，折算為新台幣為十五萬元以下，然該條係於七十二
    年六月廿六日至九十四年一月七日修正條文，依修正後刑法
    施行法第一條之一規定，應提高為三倍，其罰金刑上限，為
    新台幣十五萬元以下，二者對被告並無有利或不利情形。惟
    刑法第三十三條第五款，原訂罰金刑為一元（銀元）以上，
    即新台幣三元以上，但修正後則為新台幣一千元以上，比較
    新舊法，以行為時舊法，較有利於被告。是本件關於被告所
    犯刑法第三百四十條常業詐欺罪之罰金刑部分，自應適用刑
    法修正前規定，併此敘明。
三、核被告所為係犯刑法第三百四十條常業詐欺罪。又被告就上
    開常業詐欺犯行，就附表一編號一至三所示部分，與共犯寅
    ○○、蔡文憲、辛○○、黃振興、楊天宜及綽號來哥不詳男
    子，有犯意聯絡及行為分擔；而其就附表一編號四、五所示
    犯行，與黃振興以外其餘共犯有犯意聯絡及行為分擔（依黃
    振興於另案審理所為供述，被告係於九十三年八月十四日，
    參與本件犯行，詳另案上訴影印卷十頁），均為共同正犯。
    又按刑法第二條第一項規定，係規範行為後「法律變更」所
    生新舊法比較適用之準據法，故被告行為後刑法條文修正，
    對於被告並無有利或不利情形者（例如新舊法處罰輕重相同
    ，犯罪構成要件亦無寬嚴別等），即無適用修正後刑法第二
    條第一項規定比較新舊法適用問題。查九十四年二月二日修
    正公布，並於九十五年七月一日生效施行新刑法（下稱新刑
    法）第二十八條雖將舊法實施修正為實行。其中實施一語，
    涵蓋陰謀、預備、著手及實行之概念在內，其範圍較廣；而
    實行則著重於直接從事構成犯罪事實之行為，其範圍較狹；
    二者意義及範圍，固有不同，但對本件被告與寅○○共同詐
    欺犯行而言，刑法第二十八條修正內容，對於被告並無有利
    或不利影響（九十五年台上字第五五八九號判決參照），自
    不生刑法第二條第一項比較問題，併此敘明。
四、原判決以被告罪證明確，因予適用刑法第二條第一項前段，
    修正前刑法第二十八條、第三百四十條、刑法第三十八條第
    一項第二款（原判決贅引刑法施行法第一條之一）規定，併
    審酌被告不思以正當職業營生，竟參與詐欺集團，以刊登報
    紙廣告方式，利用被害人等亟需現金或工作心理詐諞，並接
    續以恫嚇言詞詐騙被害人，使被害人誤認有生命、身體安全
    遭受危害可能，以致繼續付款，所為對社會秩序及大眾交易
    安全造成極大負面影響，因此導致被害人等遭受財產損失、
    精神上恐懼及不安，渠等犯罪所生危害甚鉅，且犯後飾詞卸
    責否認犯行，未與被害人和解，態度不佳，亦無悔意等一切
    情狀，對被告量處有期徒刑一年六月，以資懲儆。併敘明扣
    案附表三編號一至十一所示行動電話十一具，雖其中所含十
    張ＳＩＭ卡均係以他人名義申辦，非被告或共犯寅○○等人
    所有，但各該行動電話機具本身而言，係共犯蔡文憲所有交
    付寅○○供詐騙犯罪使用，已據寅○○、黃振興於警詢供明
    （詳影印警卷七、十九頁），應從屬於主刑，依行為時即修
    正前刑法第三十八條第一項第二款規定宣告沒收。至其餘扣
    案附表三編號十二所示行動電話，據被告黃振興所陳，係供
    自己使用（詳影印警卷三一頁），且無證據證明供被告等犯
    罪所用，爰不予宣告沒收。另扣案賴清河名義郵局存摺一本
    、提款卡一張，雖係賴清河所提供作為幫助本件被告及寅○
    ○等人遂行詐欺犯行所用，惟幫助犯僅係對於犯罪構成要件
    以外行為為加工，並無共同犯罪意思，亦無責任共同原則適
    用（八十九年台上六九四六號判決參照），則本件就上開存
    摺、提款卡，應無併予沒收餘地。又共犯寅○○所申辦電話
    號碼0000000000號行動電話，雖係共犯寅○○所申辦（詳影
    印偵查卷一七八頁）且供本件常業詐欺犯行所用（詳影印警
    卷六三頁分類廣告），然既未扣案，為免執行困難，不予宣
    告沒收。
五、本院經核，原判決認事用法，均無違誤，量刑亦稱妥適。被
    告上訴意旨，仍執陳詞，以其並未負責接電話，或打電話給
    被害人，而否認犯行，依上所述，為無理由，應予駁回。
六、公訴意旨另以：被告己○○與共犯寅○○、蔡文憲、楊天宜
    、辛○○、黃振興及綽號來哥男子，共同基於意圖為自己不
    法所有常業詐欺、恐嚇取財犯意聯絡，以附表二所示方式詐
    騙、恐嚇附表二所示被害人，致渠等陷於錯誤，或因此心生
    畏懼，而依寅○○等人指示匯款。因認被告己○○就此亦涉
    刑法第三百四十條常業詐欺、刑法第三百四十六條第一項恐
    嚇取財罪嫌云云。查公訴人認被告就附表二所示犯行，亦有
    參與，無非以附表二所示被害人於警詢指訴及共犯寅○○、
    黃振興於警偵訊供述，暨扣案附表三編號一至十一所示行動
    電話、卷附相關匯款單據、報紙廣告為其主要論據。惟依共
    犯寅○○、黃振興供詞，被告至九十三年八月中旬，始加入
    上開詐欺集團行騙（詳偵查卷八、二一頁、警卷五、八頁）
    ，而附表二所示被害人於警詢指訴內容，亦無從證明被告早
    於九十三年八月中旬前，已加入該詐欺集團，依此自不能逕
    認被告於九十三年八月中旬前，有常業詐欺或恐嚇犯行。惟
    公訴人認該部分與前揭論罪部分，有實質上一罪及牽連犯裁
    判上一罪關係，爰不另為無罪諭知，併予敘明。
據上論斷，應依刑事訴訟法第三百六十八條，判決如主文。
本案經檢察官楊治宇到庭執行職務。
中    華    民    國    95    年    12    月    7    日
                  刑事第六庭    審判長法  官  蔡崇義
                                      法  官  杭起鶴
                                      法  官  董武全
以上正本證明與原本無異。
如不服本判決，應於收受本判決後十日內向本院提出上訴書狀。
其未敘述上訴理由者並得於提起上訴後十日內向本院補提理由書
狀（均須按他造當事人之人數附繕本）「切勿逕送上級法院」。
                                      書記官  許美惠
中    華    民    國    95    年    12    月    11   日
附錄法條：
修正前刑法第三百四十條
以犯第三百三十九條之罪為常業者，處一年以上七年以下有期徒
刑，得併科五萬元以下罰金。
 附表一：
┌─┬─────┬──────┬──────────┬────────────┬────┐
│編│  被害人  │被害人遭詐  │詐騙手法及告訴人匯款│遭詐騙金額（新臺幣）及款│ 備  註 │
│號│（告訴人）│騙以致匯款  │過程                │項匯入帳戶              │        │
│  │          │時間        │                    │                        │        │
├─┼─────┼──────┼──────────┼────────────┼────┤
│一│甲○○    │93.08.27  │以刊登「現金卡借您使│一千元                │辛○○、│
│  │          │93.08.30  │用」廣告為餌，向被害│三千元                │黃振興二│
│  │          │93.08.31  │人佯稱可用低價購得高│二千元                │人業已與│
│  │          │93.09.01  │額度之現金卡，並要求│三千元                │被害人山│
│  │          │93.09.01  │被害人預付保證金，致│三千元                │林仙達成│
│  │          │93.09.02  │被害人陷於錯誤，而匯│一萬元                │和解，賠│
│  │          │93.09.02  │入所示之款項；嗣被害│五千元                │償被害人│
│  │          │93.09.03  │人表示無力付款，蔡青│三千元                │五萬三千│
│  │          │(起訴書漏載 │松竟承前詐欺之犯意，│一萬五千元            │元。    │
│  │          │此筆款項）  │對被害人佯稱：若未匯│六千元                │        │
│  │          │93.09.03  │款，將以黑道手段向被│二千元                │        │
│  │          │93.09.04  │害人家人索討，致被害│二千元                │        │
│  │          │93.09.04  │人心生畏懼，並因此陷│一千元                │        │
│  │          │93.09.06  │於錯誤，而依指示陸續│以上之款項│        │
│  │          │93.09.06  │匯款。              │，均匯入白河內角郵局，戶│        │
│  │          │            │                    │名：魏青山，局號：０一九│        │
│  │          │            │                    │一一一五三號，帳號：０一│        │
│  │          │            │                    │０三三二五號帳戶。另編號│        │
│  │          │            │                    │之款項，均匯│        │
│  │          │            │                    │入臺中太平郵局，戶名：賴│        │
│  │          │            │                    │清河，局號：００二一六０│        │
│  │          │            │                    │六號，帳號：０一六五八一│        │
│  │          │            │                    │三號帳戶（起訴書誤載為局│        │
│  │          │            │                    │號：0000000，帳號│        │
│  │          │            │                    │：0000000號帳戶）│        │
│  │          │            │                    │。                      │        │
├─┼─────┼──────┼──────────┼────────────┼────┤
│二│戊○○    │93.08.14  │以刊登「家庭代工」廣│三千二百元            │辛○○、│
│  │          │93.08.14  │告為餌，向被害人佯稱│五千二百元            │黃振興二│
│  │          │93.08.14  │要將代工原料送至其家│二千元                │人業已與│
│  │          │            │中，並要求被害人預付│以上之款項，均匯入│被害人達│
│  │          │            │訂金、運費等，致被害│高雄民族社區郵局，戶名：│成和解，│
│  │          │            │人陷於錯誤，而依指示│李國豐，局號：００四一四│賠償被害│
│  │          │            │前往郵局匯款；嗣被害│八九號，帳號：０一九五二│人一萬零│
│  │          │            │人發覺有異，報警處理│０一號帳戶。            │四百元。│
│  │          │            │，寅○○等人復承前詐│                        │        │
│  │          │            │欺之犯意，對被害人佯│                        │        │
│  │          │            │稱有黑社會背景，若不│                        │        │
│  │          │            │繼續匯款，將持槍殺害│                        │        │
│  │          │            │被害人全家等語，致被│                        │        │
│  │          │            │害人心生畏懼，惟並未│                        │        │
│  │          │            │因此陷於錯誤，故未繼│                        │        │
│  │          │            │續匯款。            │                        │        │
├─┼─────┼──────┼──────────┼────────────┼────┤
│三│乙○○    │93.09.06  │以刊登「現金卡借您使│一千元                │辛○○、│
│  │          │93.09.06  │用」廣告為餌，向被害│三千元                │黃振興二│
│  │          │            │人佯稱可以低價購得高│以上之款項，均匯入臺│人業已與│
│  │          │            │額度之現金卡，並要求│中太平郵局，戶名：賴清河│被害人達│
│  │          │            │被害人預付訂金，致被│，局號：0000000號│成和解，│
│  │          │            │害人陷於錯誤，而依指│，帳號：00000000│賠償被害│
│  │          │            │示前往銀行匯款；嗣被│號帳戶。                │人四千元│
│  │          │            │害人發覺有異，加以質│                        │。      │
│  │          │            │問時，寅○○等人竟承│                        │        │
│  │          │            │前詐欺之犯意，對被害│                        │        │
│  │          │            │人佯稱如不繼續付款，│                        │        │
│  │          │            │將對其家人不利，致被│                        │        │
│  │          │            │害人心生畏懼，惟並未│                        │        │
│  │          │            │因此陷於錯誤，故未繼│                        │        │
│  │          │            │續付款。            │                        │        │
├─┼─────┼──────┼──────────┼────────────┼────┤
│四│壬○○    │93.08.10  │以刊登「現金卡借您使│五千元                │辛○○業│
│  │          │93.08.10  │用」廣告為餌，向被害│一萬元                │已與被害│
│  │          │            │人佯稱可用低價購買高│以上之款項匯入高雄民│人達成和│
│  │          │            │額度之現金卡，惟須先│族社區郵局，戶名：李國豐│解，賠償│
│  │          │            │付訂金，致被害人陷於│，局號：0000000號│被害人一│
│  │          │            │錯誤，而依指示匯款；│，帳號：0000000號│萬五千元│
│  │          │            │嗣被害人發覺有異，請│帳戶。                  │。      │
│  │          │            │求退款時，寅○○等人│                        │        │
│  │          │            │竟承前詐欺之犯意，對│                        │        │
│  │          │            │被害人佯稱將前往被害│                        │        │
│  │          │            │人任職之「屏東護理之│                        │        │
│  │          │            │家」殺害在內安養之老│                        │        │
│  │          │            │人，致被害人心生畏懼│                        │        │
│  │          │            │，並因此陷於錯誤，乃│                        │        │
│  │          │            │再依指示前往匯款。  │                        │        │
├─┼─────┼──────┼──────────┼────────────┼────┤
│五│丙○○    │93.08.09  │以刊登「現金卡借您使│二千元                │辛○○業│
│  │          │93.08.10  │用」廣告為餌，向被害│三千元                │已與被害│
│  │          │            │人佯稱可用低價購得高│以上之款項匯入高雄民│人達成和│
│  │          │            │額度之現金卡，並要求│族社區郵局，戶名：李國豐│解，賠償│
│  │          │            │被害人預付訂金，致被│，局號：0000000號│被害人五│
│  │          │            │害人陷於錯誤，而依指│，帳號：0000000號│千元。  │
│  │          │            │示匯款；嗣被害人表示│帳戶。                  │        │
│  │          │            │不願再度匯款，寅○○│                        │        │
│  │          │            │等人竟承前詐欺之犯意│                        │        │
│  │          │            │，對被害人佯稱若不匯│                        │        │
│  │          │            │款將對被害人人身安全│                        │        │
│  │          │            │不利，致被害人心生畏│                        │        │
│  │          │            │懼，並因此陷於錯誤，│                        │        │
│  │          │            │而再度前往郵局匯款。│                        │        │
└─┴─────┴──────┴──────────┴────────────┴────┘
 附表二：
┌─┬─────┬──────┬──────────┬────────────┐
│編│  被害人  │被害人遭詐  │詐騙手法及告訴人匯款│遭詐騙金額（新臺幣）及款│
│號│（告訴人）│騙以致匯款  │過程                │項匯入帳戶              │
│  │          │時間        │                    │                        │
├─┼─────┼──────┼──────────┼────────────┤
│一│辰○○    │93.07.26  │以刊登「家庭代工」廣│二千元                │
│  │          │93.07.27  │告為餌，要求被害人先│三千二百元            │
│  │          │93.07.28  │預付保證金、機械費、│一萬元                │
│  │          │93.07.28  │搬運費等名目，致被害│三千元                │
│  │          │93.07.29  │人陷於錯誤，先後九次│五千元                │
│  │          │93.07.29  │前往嘉義市華南銀行、│三千二百元            │
│  │          │93.08.04  │聯邦銀行等金融機構，│以上之款項，│
│  │          │93.08.04  │依指示將金錢匯入下列│均匯入臺北銀行高雄分行，│
│  │          │93.08.05  │金融機構帳戶。      │戶名：寅○○，帳號：六六│
│  │          │            │(未遭恐嚇）         │000000000的帳戶│
│  │          │            │                    │。                      │
│  │          │            │                    │二萬二千元            │
│  │          │            │                    │五千一百元            │
│  │          │            │                    │三千元                │
│  │          │            │                    │以上之款項，均匯入│
│  │          │            │                    │華南銀行大里分行，戶名：│
│  │          │            │                    │賴清河，帳號：四二五二○│
│  │          │            │                    │0000000帳戶。    │
├─┼─────┼──────┼──────────┼────────────┤
│二│子○○    │93.08.05  │以刊登「現金卡借您使│三千元                │
│  │          │93.08.05  │用」廣告為餌，向被害│四千元                │
│  │          │93.08.05  │人子○○ 佯稱可用低 │五千元                │
│  │          │93.08.06  │價購得高 額度之現金 │以上之款項，均匯入│
│  │          │            │卡，並要求被害人預付│華南銀行大里分行，戶名：│
│  │          │            │訂金，致被害人陷於錯│賴清河，帳號：四二五二○│
│  │          │            │誤，而依指示匯款至臺│0000000帳戶。    │
│  │          │            │南縣柳營鄉農會；嗣因│一萬二千元一百元      │
│  │          │            │被害人發覺有異，請求│另編號之款項匯入高雄民│
│  │          │            │退款時，復向被害人揚│族社區郵局，戶名：李國豐│
│  │          │            │言要強押其家人，致被│，局號：0000000，│
│  │          │            │害人心生畏懼，而依指│帳號：0000000帳戶│
│  │          │            │示前往柳營郵局匯款。│。                      │
├─┼─────┼──────┼──────────┼────────────┤
│六│丁○○    │93.07.09  │以刊登「精碟電子徵家│三千元                │
│  │          │93.7月    │庭代工」廣告為餌，向│四千元                │
│  │          │  中旬      │被害人佯稱要先購買電│以上之款項，匯入誠泰│
│  │          │93.7月    │腦為工具，方可從事代│銀行，戶名：寅○○，帳號│
│  │          │  中旬      │工業務，致被害人陷於│：00000000000│
│  │          │            │錯誤，先後三次依指示│八六帳戶。              │
│  │          │            │前往嘉義市誠泰銀行匯│五千八百元            │
│  │          │            │款。                │編號之款項匯入臺北銀行│
│  │          │            │（未經恐嚇）        │高雄分行，戶名：寅○○，│
│  │          │            │                    │帳號：000000000│
│  │          │            │                    │四七四帳戶。            │
│  │          │            │                    │                        │
├─┼─────┼──────┼──────────┼────────────┤
│七│丑○○    │93.07.22  │以刊登「家庭代工」廣│三千元                │
│  │          │            │告為餌，向被害人佯稱│以上之款項匯入臺北銀行│
│  │          │            │可將代工原料送至其家│高雄分行，戶名：寅○○，│
│  │          │            │中，並要求先預付訂金│帳號：000000000│
│  │          │            │，致被害人陷於錯誤，│四七四帳戶。            │
│  │          │            │前往雲林林內鄉合作金│                        │
│  │          │            │庫匯款；嗣被害人發覺│                        │
│  │          │            │有異，未繼續付款，即│                        │
│  │          │            │向被害人揚言要找人至│                        │
│  │          │            │其家中修理被害人，致│                        │
│  │          │            │被害人生心畏懼，惟未│                        │
│  │          │            │繼續付款。          │                        │
├─┼─────┼──────┼──────────┼────────────┤
│八│庚○○    │93.07.26  │以刊登「威盛電子徵家│三千六百元            │
│  │          │            │庭代工」廣告為餌，向│以上之款項匯入臺北銀行│
│  │          │            │被害人佯稱可將代工原│高雄分行，戶名：寅○○，│
│  │          │            │料送至其家中，惟須先│帳號：000000000│
│  │          │            │付訂金，致被害人陷於│四七四帳戶。            │
│  │          │            │錯誤，而依指示前往雲│                        │
│  │          │            │林西螺華南銀行匯款；│                        │
│  │          │            │嗣被害人發覺有異，請│                        │
│  │          │            │求退款時，復向被害人│                        │
│  │          │            │揚言要找人至其家中毆│                        │
│  │          │            │打被害人丈夫，致被害│                        │
│  │          │            │人心生畏懼，惟未繼續│                        │
│  │          │            │付款。              │                        │
├─┼─────┼──────┼──────────┼────────────┤
│九│癸○○    │93.07.26  │以刊登「現金卡借您使│二千元                │
│  │          │  上午      │用」廣告為餌，向被害│三千元                │
│  │          │93.07.26  │人佯稱可用低價購得高│以上款項匯入臺北銀行│
│  │          │  下午      │額度之現金卡，惟須先│高雄分行，戶名：寅○○，│
│  │          │            │付訂金、車伕費等，致│帳號：000000000│
│  │          │            │被害人陷於錯誤，依指│四七四帳戶。            │
│  │          │            │示前往嘉義市富邦銀行│                        │
│  │          │            │匯款；嗣被害人發覺有│                        │
│  │          │            │異，請求退款時，復揚│                        │
│  │          │            │言要對被害人家屬不利│                        │
│  │          │            │，致被害人心生畏懼，│                        │
│  │          │            │惟未繼續付款。      │                        │
├─┼─────┼──────┼──────────┼────────────┤
│十│卯○○    │93.7、8月間 │以刊登「家庭代工」廣│先匯款三千元，經恐嚇後  │
│二│          │            │告為餌，向被害人佯稱│又再付款約一萬九千元，嗣│
│  │          │            │要將代工原料送至其家│陸續共匯約八萬至九萬元。│
│  │          │            │中，並要求被害人先預│                        │
│  │          │            │付訂金、運費等，致被│                        │
│  │          │            │害人陷於錯誤，而依指│以上各筆之款項匯入高雄民│
│  │          │            │示前往郵局匯款；嗣被│族社區郵局，戶名：李國豐│
│  │          │            │害人發覺有異，加以質│，局號：0000000，│
│  │          │            │問時，復向被害人表示│帳號：0000000帳戶│
│  │          │            │被害人違約，需賠償違│。                      │
│  │          │            │約金，並揚言如不繼續│                        │
│  │          │            │付款，要其與家人小心│                        │
│  │          │            │報警也沒用，致被害人│                        │
│  │          │            │心生畏懼，而繼續付款│                        │
│  │          │            │多次。              │                        │
└─┴─────┴──────┴──────────┴────────────┘
 附表三：
┌───┬───────────────┬────────────────────┐
│編號  │行動電話號碼                  │申請租用人                              │
├───┼───────────────┼────────────────────┤
│一    │0000000000                    │賴濟明                                  │
├───┼───────────────┼────────────────────┤
│二    │0000000000                    │LAN TEK FA                              │
├───┼───────────────┼────────────────────┤
│三    │0000000000                    │ESCANIEL CHARINA ESC                    │
├───┼───────────────┼────────────────────┤
│四    │0000000000                    │LEDUNG THANH                            │
├───┼───────────────┼────────────────────┤
│五    │0000000000                    │LEDUNG THANH                            │
├───┼───────────────┼────────────────────┤
│六    │未插卡                        │                                        │
├───┼───────────────┼────────────────────┤
│七    │0000000000                    │ENORE MORENA PANGANI                    │
├───┼───────────────┼────────────────────┤
│八    │0000000000                    │LEDUNG THANI                            │
├───┼───────────────┼────────────────────┤
│九    │0000000000                    │DAO THI HOA                             │
├───┼───────────────┼────────────────────┤
│十    │0000000000                    │LIANA                                   │
├───┼───────────────┼────────────────────┤
│十一  │0000000000                    │ESLANIEL CHARINA ESC                    │
├───┼───────────────┼────────────────────┤
│十二  │0000000000                    │林麗琴（黃振興個人使用）                │
└───┴───────────────┴────────────────────┘


司法院資訊處製作；財團法人民間司法改革基金會備份。
